臺灣板橋地方法院交通事件裁定　　　 100年度交聲字第3060號
　　　　　　　　　　　　　　　　　 100年度交聲字第3061號
　　　　　　　　　　　　　　　　　 100年度交聲字第3062號
原處分機關　交通部公路總局臺北區監理所蘆洲監理站
異　議　人
即受處分人　周文卿
上列異議人即受處分人因違反道路交通管理處罰條例案件，對於
交通部公路總局臺北區監理所蘆洲監理站100 年9 月19日所為之
裁決處分（裁決字號：北監蘆字第裁46-C00000000號、46-C0000
0000號、46-C00000000號），聲明異議，本院裁定如下：
    主  文
原處分均撤銷。
周文卿不罰。
    理  由
一、原處分意旨略以：異議人即受處分人周文卿所有之車牌號碼
    593-GBF 號重型機車，於民國100 年8 月23日上午6 時55分
    許，行經新北市○○區○○路與外環道路之交岔路口時，因
    有機器腳踏車附座載人未依規定未戴安全帽之違規，且不聽
    勤務人員制止而加速逆向逃逸，涉有道路交通管理處罰條例
    第31條第6 項、第60條第1 項、45條第1 款之違規，嗣經警
    逕行製單舉發，並填製新北市警交大字第C00000000 號、C0
    0000000 號、C00000000 號舉發違反道路交通管理事件通知
    單（下稱舉發通知單），異議人於應到案日期前之100 年9
    月1 日提出陳述，原處分機關以違規事實明確，於100 年9
    月19日以北監蘆字第裁46-C00000000號、46-C00000000號、
    46-C00000000號裁決書分別處以罰鍰新臺幣（下同）500 元
    、3,000 元、900 元，後二者並依同條例第63條第1 項第1
    款（原裁決書漏載第1 款）之規定，分別記違規點數1 點云
    云。
二、聲明異議意旨略以：異議人所有之前揭機車於100 年8 月21
    日上午10時許失竊，經調閱監視器確定遭竊後，於當天晚上
    向新北市政府警察局三重分局重陽派出所報案，惟受理報案
    之員警表示竊嫌為異議人之親屬，建議等待2 、3 天後視竊
    嫌是否自行歸還機車，因此異議人遲至同年月24日始於警方
    通知後前往警局製作筆錄。從而異議人之機車既已遭竊，自
    無可能騎乘該機車而有涉有前揭違規行為，為此爰依法聲明
    異議，請求撤銷原處分等語。
三、按機器腳踏車駕駛人或附載座人未依規定戴安全帽者，處駕
    駛人新臺幣500 元罰鍰；汽車駕駛人，駕駛汽車有違反本條
    例之行為，經交通勤務警察或依法令執行交通稽查任務人員
    制止時，不聽制止或拒絕停車接受稽查而逃逸者，除按各該
    條規定處罰外，處新臺幣3,000 元以上6,000 元以下罰鍰；
    汽車駕駛人不按遵行之方向行駛者，處新臺幣600 元以上1,
    800 元以下罰鍰，道路交通管理處罰條例第31條第6 項、第
    60條第1 項、45條第1 款分別訂有明文。且後二者依同條例
    第63條第1 項第1 款規定，並應分別記違規點數1 點。復按
    交通法庭認為聲明異議有理由或聲明異議雖無理由而原處分
    不當或違法者，應以裁定將原處分經聲明異議部分撤銷，並
    自為裁定，但因原處分機關無管轄權而撤銷之者，應移送有
    管轄權之機關，道路交通案件處理辦法第20條亦定有明文。
四、經查：
（一）異議人所有之上開重型機車於100 年8 月23日上午6 時55
      分許，行經新北市○○區○○路與外環道路之交岔路口時
      ，因有「機器腳踏車附座載人未依規定戴安全帽」、「違
      反處罰條例之行為，拒絕停車接受稽查而逃逸」、「不按
      遵行之方向行駛」之違規，為新北市政府警察局金山分局
      交通分隊填製本件舉發通知單逕行舉發，嗣舉發機關將本
      件舉發通知單移送聯移送原處分機關處理。原處分機關經
      調查後仍認定異議人駕車有前開違規行為而對之分別予以
      裁處罰鍰）500 元、3,000 元、900 元，後二者並分別記
      違規點數1 點等事實，為異議人與原處分機關所不爭執，
      並有本件舉發通知單、裁決書、移送書各一份在卷可參，
      此部分之事實自堪認定。
（二）惟查，異議人所有之前揭機車於100 年8 月21日上午10時
      許，在新北市○○區○○街320 號B1遭竊，異議人於同日
      下午5 時許發覺上開遭竊情事，並於同年月24日下午4 時
      58分前往新北市政府警察局三重分局重陽派出所報案，嗣
      因竊嫌即異議人之親屬周○○（86年3 月生）已於100 年
      8 月30日下午8 時30分返家，異議人乃於100 年8 月31日
      下午11時許帶同周○○前往警局製作筆錄，迄至100 年8
      月31日當晚警方製作筆錄時，異議人之機車仍棄置於新北
      市○○區○○路96號旁等情，有新北市政府警察局三重分
      局重陽派出所100 年8 月24日、同年月31日調查筆錄、新
      北市政府警察局車輛協尋電腦輸入單、本院電話紀錄在卷
      可按，可見異議人所陳：警方向其表示因竊嫌為其親屬，
      故建議異議人先等待2 、3 天等語顯非無稽，是異議人確
      有可能於100 年8 月21日即向警申告其所有前揭機車失竊
      之事，而斯時尚未發生本案違規情事，且本件僅係交通違
      規，並非預謀性犯罪，衡情亦無可能事前預料日後是否違
      規，異議人當無可能事先虛偽向警申告車輛遺失以圖規避
      日後交通違規之罰則，況本件依法僅處以罰鍰，而向警申
      告車輛遺失，恐罹於誣告刑責，相權之下，異議人應無甘
      冒罹於刑事重責之風險而規避罰鍰之行政裁罰，亦徵異議
      人所稱前開機車於本案違規前遺失乙節確屬可信。從而，
      前開違規時間，異議人所有之前揭機車既非異議人所持有
      使用中，則本件違規行為人並非異議人堪以認定。
五、綜前所述，本件難認異議人有原處分機關所指之違規行為，
    原處分機關疏未詳查上情，遽為前開裁決，洵難認屬允當。
    從而異議人執此聲明異議，自應由本院將原處分均撤銷，改
    諭知異議人不罰。至於駕駛人周○○有無違反交通法規情事
    ，應由原處分機關另為妥適之調查與處理，併此說明。
據上論斷，應依道路交通案件處理辦法第20條，裁定如主文。
中    華    民    國   100    年    11    月     3    日
                    刑事第九庭  法  官  張誌洋
如不服本裁定應於送達後5 日內向本院提出抗告狀。
上列正本證明與原本無異。
                                書記官  張桐嘉
中    華    民    國   100    年    11    月    4     日